行　政　法　院　判　決　　　　　　　　　　　　　八十八年度判字第四一七八號
　　原　　　告　交通部新竹郵局
　　代　表　人　甲○○
　　被　　　告　新竹市政府
右當事人間因勞動基準法事件，原告不服行政院勞工委員會中華民國八十七年十一月
四日台八十七勞訴字第○二四二五九號再訴願決定，提起行政訴訟，本院判決如左︰
　　主  文
原告之訴駁回。
　　事  實
緣原告對其員工鍾宏恩民國八十七年元月份延長工作時間工資之核發以底薪為計算標
準，未將「收投加給」及「駕駛加給」等列入平均工資計算標準，違反勞動基準法之
規定，案經台灣省政府勞工處北區勞工檢查所（以下簡稱：北區勞檢所）於八十七年
三月十二日派員前往原告實施勞動檢查時發現，移由被告依同法第七十九條第一款規
定，處以罰鍰二千銀元（折合新台幣六千元）。原告不服，提起訴願、再訴願，均遭
決定駁回，遂提起行政訴訟，茲摘兩造訴辯意旨於次：
原告起訴意旨略謂：一、郵政事業機構員工（包括公務員兼具勞工身分者及純勞工身
分者）逾時工作加班費支給標準係依據行政院七十四年十二月二十日台七十四人政肆
字第三七五七五號函核示以「資位待遇及職務待遇」合併計算，因兼任工作加給非前
述之待遇，故未計入加班費之計算標準。二、惟勞工之檢查單位及主管單位對於加班
費之計算內涵有不同之定義，其對「工資」係以勞動基準法第二條第三款「謂勞工因
工作而獲得之報酬：包括工資、薪金、及按計時、計日、計月、計件以現金或實物等
方式之金、津貼及其他任何名義之經常性給與均屬之」。因而認定兼任加給係勞工
因工作而獲得之報酬，應併入計算平日每小時工資額。顯然行政主管機關與勞工主管
機關對加班費核算基準之規定不一，合先陳明。三、郵政機關目前仍為政府組織形態
，依法應服從上級機關之命令，上級機關在其監督範圍內所為命令，下級機關自有服
從之義務，下級機關對上級機關之命令，僅能陳述意見，不能拒絕遵守。故原告於接
獲原處分後即刻層報郵政總局層轉交通部、行政院請示延長工作時間工資支給標準，
是否仍以資位待遇及職務待遇計算，抑應另併計兼任工作加給及津貼等數額後計支。
近日始獲交通部函轉行政院人事行政局八十七年八月二十八日八十七局給字第○一八
六○五號函復：關於公務員兼具勞工身分者之加班費支給標準繼續適用行政院七十四
十二月二十日台七十四人政肆字第三七五七五號函規定辦理；至純勞工身分者之加班
費支給標準，則本於勞動基準法及整體平衡原則核處。將來純勞工身分者加班費究應
如何支給，原告並無調整規劃之權限，僅能靜候上級機關指示辦理。而郵政總局亦已
於八十七年十一月十七日第00000000－00七號函報交通部續洽行政院勞工
委員會准予將公營事業機構員工資位待遇及職務待遇外，另行支給之加給及津貼，依
據勞動基準法施行細則第十條第十一款之規定，均不列入「經常性給與」，以期公平
合理計發郵政員工延長工時（逾時加班）工資，以免同屬員工延長工作，只因身份之
不同而分別適用不同主管機關所作不同核示之標準，而背離衡平原則。公務機關有層
級關係，上級機關未予規劃，下級機關無法自行辦理。故對加班費之核給標準，原告
必需依照上級機關指示辦理，而原告依上級機關命令所為應無違失，被告處分應屬有
誤。四、綜上所論，被告所為處分實屬違法失當，請撤銷原處分，訴願決定及再訴願
決定等語。
被告答辯意旨略謂：一、原告以「郵政員工延長工作時間工資、支給標準依據行政院
七十四十二月二十日台七十四人政肆字第三七五七五號函核示以「資位待遇及職務待
遇」合併計算，惟並未將勞動基準法第二條第三款之工資本額（謂勞工因工作而獲之
報酬；包括工資、薪金及按計時、計日、計月、計件以現金或實物等方式給付之金
、津貼及其他任何名義之經常性給與均屬之）項目併入延長工作時間之計算範圍。二
、又有關「收投加給」及「兼任駕駛加給」，據原告相關人員表示其核發方式係於月
終依據每月員工當月份實際擔任上述工作情形依照郵政總局所訂規定按全月發給或按
實際擔任工作天數計發，如調動工作或因故未能擔任上述工作則不予發給。準此，本
案該項加給之發給規定與勞動基準法第二條第三款之規定完全相同，且均須列入工資
之計算項目，惟實際核發金額並未列入。三、另原告援引郵政機關目前仍為政府組織
形態，依法應服從上級機關之命令．．．，公務機關有層級關係，上級機關未予規劃
，下級機關無法自行辦理。故對加班費之核給原告所述之理由雖似有理，惟違法事實
明確。且被告本於行政權責依勞動基準法對違反事業單位、機關罰鍰處分應無違反失
當情事。另公務機關之技工、工友、駕駛、清潔隊員等已經公告為適用勞動基準法之
工作者，各公務機關本應依法行政，並本於職務權責反映上級機關事謀解決是妥。四
、綜上，原告之訴顯無理由，請駁回原告之訴等語。
　　理　由
按「工資：謂勞工因工作而獲得之報酬；包括工資、薪金及按計時、計日、計月、計
件以現金或實物等方式給付之金、津貼及其他任何名義之經常性給與均屬之。」、
「雇主延長勞工工作時間者，其延長工作時間之工資依左列標準加給之：一、延長工
作時間在二小時以內者，按平日每小時工資額加給三分之一以上。二、再延長工作時
間在二小時以內者，按平時每小時工資額加給三分之二以上。三、依第三十二條第三
項規定，延長工作時間者，按平日每小時工資額加倍發給之。」、「有左列行為之一
者，處二千元以上二萬元以下罰鍰：一、違反．．．、第二十四條、．．．規定者。
」為勞動基準法第二條第三款、第二十四條、第七十九條第一款定有明文。本件原告
對其員工鍾宏恩民國八十七年元月份延長工作時間工資之核發以底薪為計算標準，未
將「收投加給」及「駕駛加給」等列入平均工資計算標準，違反勞動基準法之規定，
案經北區勞檢所於八十七年三月十二日派員前往原告實施勞動檢查時發現，移由被告
依同法第七十九條第一款規定，處以罰鍰二千銀元。原告不服，循序提起行政訴訟，
主張：原告員工逾時工作加班費支給標準係依據行政院七十四年十二月二十日台七十
四人政肆字第三七五七五號函核示以「資位待遇及職務待遇」合併計算，因兼任工作
加給非前述之待遇，故未計入加班費之計算標準，顯然行政主管機關與勞工主管機關
對加班費核算基準之規定不一，原處分實屬違法失當云云。經查：台灣省政府勞工處
北區勞工檢查所於八十七年三月十二日至原告處所與原告之投遞股股長蔡明進調查時
蔡明進供稱：「鍾宏恩八十七年元月份月薪二九、四○五元，收投津貼三、○五○元
，駕駛津貼一、八三五元，加班計三十八小時，加班費以二九、四○五元計算計領六
、五三五元」、「正班（考試任用）有職務加給五、○○○元，契約工無職務加給但
有收投津貼約三、○○○元，相差約二、○○○元，係因為編制內與編制外之不同．
．．。」。而原告之人事主任葉寶蓮供稱：「業務士係經郵政特考錄取之交通事業人
員，其薪資依照交通事業人員薪級表給付，外勤契約工則與本局簽訂外勤契約工勞動
契約書，無服務年限限制，其薪資依契約書內容，比照郵務差薪額支給．．．」有上
開談話紀錄二份附訴願卷可稽，足證依原告之人事主任葉寶蓮所述，原告之員工鍾宏
恩係外勤契約工，其薪資係依契約書內容支給，與原告係實施單一薪給制乃僅針對編
制內之正班業務士等人員之薪資支給方法，本無必然絕對之關係。而依原告之投遞股
股長蔡明進所稱：正班（考試任用）（指業務士）有職務加給五、○○○元，契約工
（指鍾宏恩）無職務加給但有收投津貼約三、○○○元，相差約二、○○○元。則加
班時，如為編制內之正班業務士，雖僅從事內勤郵件整理工作，惟加班費之計算標準
，可包括資位待遇及職務加給，而非編制內之外勤契約工，其加班費之計算標準縱然
係從事外勤限時專送投遞工作，亦僅有資位待遇，而不包括原告之投遞股股長所稱相
當於職務加給之收投津貼（且較正班職務加給少約二千元），非僅有違同工同酬之精
神，顯有不依勞動基準法對外勤契約工不公平之情事，此乃原告未能遵照行政院七十
四十二月二十日台七十四人政肆字第三七五七五號函意旨，「依照勞動基準法第二十
四條規定標準合理調整及「研訂有效管理辦法，嚴加管制」所致，原告主張係依上開
行政院函令所為之諉言卸詞，尚難採信。況依中央法規標準法第十一條規定，命令不
得牴觸法律，縱原告主張本件違章行為係依上開行政院命令所為屬實，亦因勞動基準
法為法律，上開行政院命令如有牴觸，應屬無效，亦不得執為本件有利原告認定之依
據。從而，原告所訴各節，均無足取，本件原處分揆諸首揭規定，洵無違誤，一再訴
願決定，遞予維持，俱無不合，原告起訴意旨，難謂為有理由，應予駁回。
據上論結，本件原告之訴為無理由，爰依行政訴訟法第二十六條後段，判決如主文。
中    華    民    國     八十八      年     十二     月      十七       日
                    行 政 法 院 第 六 庭
                                審 判 長 評  事      鍾  曜  唐
                                         評  事      徐  樹  海
                                         評  事      高  啟  燦
                                         評  事      林  家  惠
                                         評  事      劉  鑫  楨
右  正  本  證  明  與  原  本  無  異
                                         法院書記官  陳  佩  玲
中    華    民    國     八十八      年     十二     月      二十       日
